臺灣嘉義地方法院民事判決　　　　　　　 92年度訴字第986號
原　　　告　乙○○○
訴訟代理人　陳適庸律師
複　代理人　甲○○
被　　　告　丙○○○
訴訟代理人　丁○○
上列當事人間損害賠償事件，經本院嘉義簡易庭移送而來（92年
度交簡附民字第33號），本院於94年4月25日經言詞辯論終結，
判決如下：
    主  文
原告之訴及假執行之聲請均駁回。
訴訟費用由原告負擔。
    事實及理由
一、本件原告主張：被告於民國92年2月18日上午8時55分許，駕
    駛車牌號碼Ｎ3─0271號自用小客車，沿嘉義縣太保市後潭
    里衛生所旁之產業道路（嘉168線後潭段）由南向北方向行
    駛，途經前揭衛生所旁產業道路交岔口處，竟疏於注意前方
    及交岔路口車輛之動態，致與原告所駕駛車牌號碼ＬＸＲ─
    935號輕型機車發生擦撞，原告因而受有左側鎖骨骨折、右
    側肋骨骨折、頸部揮鞭症及雙側肩部旋轉肌群受損合併冰凍
    肩之傷害。為此爰依侵權行為之法律關係提起本訴，請求醫
    療費用新台幣（下同）31，205元、看護費用550，000元、
    計程車費用61，600元、喪失勞動損失1，920，000元、精神
    慰撫金1，000，000元（超過3，000，000部分不請求）之損
    害賠償等語；並聲明（一）被告應給付原告3，000，000元
    ，及自附帶民事起訴狀繕本送達被告之翌日起至清償日止，
    按年息百分之5計算之利息；（二）願供擔保，請准為假執
    行之宣告。被告則以；本身並無過失，即使有過失，原告請
    求之金亦均過高等語，資為抗辯；並聲明：（一）原告之訴
    及假執行聲請均駁回；（二）如受不利益之判決，願供擔保
    求為免為假執行之宣告。
二、本件原告主張：被告於民國92年2月18日上午8時55分許，駕
    駛車牌號碼Ｎ3─0271號自用小客車，沿嘉義縣太保市後潭
    里衛生所旁之產業道路（嘉168線後潭段）由南向北方向行
    駛，途經前揭衛生所旁產業道路交岔口處，竟疏於　注意前
    方及交岔路口車輛之動態，致與原告所駕駛車牌號碼ＬＸＲ
    ─935號輕型機車發生擦撞，原告因而受有左側鎖骨骨折、
    右側肋骨骨折、頸部揮鞭症及雙側肩部旋轉肌群受損合併冰
    凍肩之傷害等情，關於刑事傷害部分業據台灣嘉義地方法院
    檢察署檢察官以92年偵字第5625號聲請簡易判決，嗣經本院
    嘉義簡易庭以92年度交簡字第830號判處有期徒刑4月，得易
    科罰金，嗣經被告上訴，本院以93年度交簡上字第4號判決
    被告處有期徒刑2月，得易科罰金確定在案。又本件車禍亦
    經送臺灣省嘉雲區車輛行車事故鑑定委員會鑑定肇事責任歸
    屬，鑑定結果：丙○○○（即被告）駕駛自小客車，行經
    閃光號誌交岔路口，左轉彎車未暫停讓直行車先行，為肇事
    主因。乙○○○（原告）駕駛輕機車，行經閃光紅燈號誌
    交岔路口，未注意車前狀況，為肇事次因，此有該委員會93
    年10月12日嘉鑑字第093580839B號函文即鑑定意見書附卷可
    稽；本院並經審酌警訊筆錄、道路交通事故現場圖、道路交
    通事調查報告表等資料後，對於車禍肇事過失認定，亦同前
    鑑定報告結果，是以本件被告有過失甚明。則被告辯稱並無
    過失，即尚難採信。
三、按因故意或過失，不法侵害他人權利者，負損害賠償責任；
    不法侵害他人之身體或健康者，對於被害人因此喪失或減少
    勞動能力，或增加生活上之需要時，應負損害賠償責任；不
    法侵害他人之身體、健康、名譽、自由‧‧‧者，被害人雖
    非財產上之損害，亦得請求賠償相當之金額，民法第184條
    第1項前段、第193條第1項、第195條第1項前段定有明文。
    查本件原告因被告之過失不法侵害受有傷害，且被告之過失
    傷害行為與原告之損害間有相當因果關係，原告乃請求被告
    賠償原告因此車禍所受之損害，自屬有據。茲就原告請求之
    項目金額是否准許，分論於左：
（一）醫療費用部分：
      原告主張因系爭車禍造成支出醫療費用31，205元，並提
      出84張收據為證，而被告對於收據部分亦不爭執，則本件
      原告前開所主張之醫療費用總計31，205元，自應准許。
（二）看護費用部分：
      原告主張自92年4月1日起至92年12月31日止，就醫住院請
      看護照料，共計支出550，000元等語，並提出看護收據為
      證。惟查：依94年3月15日（94）長庚院嘉字第239號函文
      表示：「‧‧二、依本院病歷記載，林楊君（指原告）92
      年6月17日就診時兩側肩關節內旋，外旋及內收角度均受
      影響，應有影響勞動能力，惟影響減損比例應視勞動對象
      及性質而有不同；參酌，本院刑事庭於93年3月19日勘驗
      被告自行拍攝原告戶外活動之ＶＣＤ內容為：一、92年9
      月30日，原告人雙手自然垂下擺動行走，右手撥弄頭髮、
      揉眼睛，左手舉起擺放至後頸部，頭部往前傾。二、93年
      3月7日，原告人左手拿掃把、右手拿畚箕，在家門口掃地
      ，手上沒有包紮。三、原告人左手拿衣服，右手至與身高
      齊高的衣架收晾衣服。四、原告人蹲下，兩手收小孩衣服
      ，右手提拿多件待晾衣服，須用左手輔助避免衣服掉地等
      情，有勘驗筆錄附於刑事卷宗內，自堪信為真實。本院審
      酌原告受傷時為92年2月18日、所受傷害部位及前開醫院
      函文內容等情，認定原告實際所需看護期間為100日內為
      適當，以1天2，000元計算，原告所得請求之看護費在200
      ，000元範圍內為適當，逾此部分之請求為無理由。至於
      原告所提出之看護費收據，因與前開所認定之事實並不完
      全相符，致使看護人所開立之看護收據內容即存有瑕疵，
      難以採信。
（三）交通費用部分：
      原告主張自車禍受傷後，每次就醫必須乘坐計程車，共計
      支出61，600元等語並提出二張收據為證。惟查：原告
      所提出之收據二張均係屬個人車行之免用統一發票之收據
      ，內容並未明確表示乘坐之日期，僅概括填寫，且原告所
      提出之醫療費用日期統計表亦與計程車計算有誤差，顯見
      前開車行所開立之收據，並不足採信，惟本院審酌原告確
      實因車禍受有傷害，及原告於92年9月30日既能雙手自然
      垂下擺動行走，右手撥弄頭髮、揉眼睛，左手舉起擺放至
      後頸部，頭部往前傾等情，則原告請求自92年2月26日起
      至92年9月26日止，合計33次前往就醫記錄，每次來回400
      元，共計交通費13，200之範圍內為適當，逾此部分之請
      求為無理由。
（四）喪失勞動能力部分：
      原告主張因車禍受傷，身體迄未復原，恐永久喪失勞動能
      力，依最低工資15，840元（原告誤載為1，6000）計算，
      原告係36年11月4日生，計算至65歲止，共計損失1，920
      ，000元等語。惟查，本件原告之職業為家管，並未在外
      工作，亦未提出任何薪資證明，本院並審酌前開醫院函文
      ，及被告於刑事庭所提出之原告戶外活動之ＶＣＤ等情，
      認定原告因車禍受傷影響勞動能力期間以10個月較為適當
      ，則依基本工資每月15，840元計算計算，原告得請求158
      ，400元為當，逾此部分之請求，為無理由。
（五）慰撫金：原告主張因被告之過失行為而受傷，造成生活上
      不便，精神痛若不堪，為此請求1，000，000元等語。查
      原告係國小畢業，在家帶孫（家管），無不動產；而被告
      亦係國小畢業，目前亦為家管，無不動產，車輛一台，此
      有稅務電子閘門財產所得調件明細表附卷可參，本院並審
      酌兩造過失程度之比例，原告所受傷害，進而認定原告請
      求300，000萬元範圍內之精神慰撫金應予准許，逾此部分
      之請求，則為無理由。
（六）綜上所述，本件原告得請求被告賠償之費用共計702，805
      元。（計算式：31，205+200，000+13，200+158，400 +3
      00，000=702，805元）
四、末按「損害之發生或擴大，被害人與有過失者，法院得減輕
    賠償金額，或免除之」，民法第二百十七條定有明文。經查
    ，本件車禍肇事之原因如前所述：被告為肇事主因、原告為
    肇事次因。本院審酌兩造之過失程度，認定被告應負百分之
    七十之過失責任，原告應負百分之三十之過失責任，換言之
    ，原告僅得請求被告賠償前開金額之百分之七十。依此計算
    ，原告得請求被告給付金額，為491，964元（計算式：702
    ，805×70﹪＝491，964，元以下四捨五入）。
五、按保險人依強制汽車責任保險法規定給付之保險金，視為加
    害人或被保險人損害賠償金額之一部分；加害人或被保險人
    受賠償請求時，得扣除之，強制汽車責任保險法第三十條設
    有明文規定。查原告因本件汽車交通事故，已受領強制汽車
    責任保險金560，231元之事實，為兩造所不爭，則依前開規
    定，原告受領之上述強制汽車責任保險金應視為加害人損害
    賠償金額之一部分而予以扣除，是經此扣除後為負數（491
    ，964-560，231=-68，267），換言之，原告即不得再向被
    告請求任何賠償。
六、從而，本件原告依侵權行為之法律關係，請求被告應給付3
    ，000，000元，及自附帶民事訴訟起訴狀繕本送達被告之翌
    日起至清償日止，按年息百分之5計算之利息之範圍內，為
    無理由，應予駁回。原告既受敗訴判決，其假執行之聲請，
    亦失所依據，應併予駁回。
七、本件事證已臻明確，兩造其餘主張及攻擊防禦方法與證據，
    經本院斟酌後，與本件判決結果已不生影響，故不一一論列
    ，附此敘明。
八、據上論結：本件原告之訴為無理由，並依民事訴訟法第78
    條，判決如主文。
中　　華　　民　　國　　94　　年　　5　　月　　9　　日
                  民二庭法　官　蕭道隆
以上正本係照原本作成
如對本判決上訴須於判決送達後20日內向本院提出上訴狀
中　　華　　民　　國　　94　　年　　5　　月　　9　　日
                            書記官　陳湘蓉
